臺灣臺南地方法院刑事判決　　　　　　 100年度訴字第1063號
公　訴　人　臺灣臺南地方法院檢察署檢察官
被　　　告　康夏溢
上列被告因違反毒品危害防制條例案件，經檢察官提起公訴（10
0年度毒偵字第1007號），被告於本院準備程序中，先就被訴事
實為有罪之陳述，經本院合議庭裁定改由受命法官獨任進行簡式
審判程序，判決如下：
    主  文
康夏溢施用第一級毒品，累犯，處有期徒刑柒月；又施用第二級
毒品，累犯，處有期徒刑參月；應執行有期徒刑玖月。
    事  實
一、康夏溢前因施用毒品案件，經本院於民國88年11月3日，以
    88 年度毒聲字第3278號裁定送觀察、勒戒後，認有繼續施
    用毒品之傾向，再經本院於88年12月6日，以88年度毒聲字
    第3634號裁定送強制戒治，後因停止戒治所餘戒治期間付保
    護管束，於89年12月2日保護管束期滿執行完畢，於90年1月
    19日為臺灣臺南地方法院檢察署檢察官，以90年度戒毒偵字
    第43號為不起訴處分。又再因施用毒品於92年12月22日，經
    本院以92年度毒聲字第2247號裁定送強制戒治。刑案部分經
    本院於93年4月16日，以92年度訴字第137 3號判決判處有期
    徒刑8月確定。此案與康夏溢另犯之竊盜罪於93年7月12日，
    經本院以93年度聲字第916號裁定定應執行刑為有期徒刑10
    月確定，於94年4 月23日縮刑期滿執行完畢。復再因施用毒
    品，分別經本院於95年2月23日、96年11月30日，以94年度
    訴字第1646號、96 年度訴字第141 9號判決，分別判處有期
    徒刑1年與1年4月，康夏溢就1年4月部分判決不服提起上訴
    ，於97年4月3日經臺灣高等法院臺南分院以97年度上訴字第
    50號判決予以上訴駁回確定，分別於96年4月26日因縮刑期
    滿與98年9月11日因保護管束期滿執行完畢。
二、詎康夏溢猶不思戒除毒癮惡習，明知海洛因與甲基安非他命
    分別係毒品危害防制條例第2條第2項第1款及同條項第2款所
    定之第一級毒品與第二級毒品，不得非法施用、持有。復分
    別基於施用第一級毒品海洛因及第二級毒品甲基安非他命之
    犯意，於100年4月8日凌晨5時許，在嘉義市○區○○路860
    號5樓之11友人曾榮住處，先以針筒注射之方式施用第一級
    毒品海洛因1次後，復另以將甲基安非他命置入玻璃球吸食
    器內點火燒烤之方式，施用第二級毒品甲基安非他命1次。
三、嗣於同日下午1時55分許，為警持臺灣嘉義地方法院法官核
    發之搜索票，在上址執行搜索，經警得其同意採尿送驗，結
    果呈嗎啡、可待因及安非他命、甲基安非他命陽性反應，而
    查悉上情。
四、案經嘉義市警察局移送臺灣臺南地方法院檢察署檢察官偵查
    起訴。
    理  由
一、按本件被告所犯均為死刑、無期徒刑、最輕本刑3年以上有
    期徒刑以外之罪，亦非屬高等法院管轄之第一審案件，其於
    準備程序進行中，先就被訴事實均為有罪之陳述，經告知簡
    式審判程序之旨，並聽取檢察官、被告之意見後，本院合議
    庭依刑事訴訟法第273條之1第1項裁定進行簡式審判程序，
    是本案之證據調查，依同法第273條之2規定，不受同法第15
    9條第1項、第161條之2、第161條之3、第163條之1，及第16
    4條至第170條所規定證據能力認定及調查方式之限制，合先
    敘明。
二、又依92年7月9日修正公布、93年1月9日施行之毒品危害防制
    條例第20條、第23條第2項規定：犯該條例第10條之罪者，
    檢察官應聲請法院裁定，令被告入勒戒處所觀察、勒戒，其
    期間不得逾2月；觀察、勒戒後，依據勒戒處所之陳報，認
    受觀察、勒戒人有繼續施用毒品傾向者，檢察官應聲請法院
    裁定令入戒治處所強制戒治，其期間為6個月以上，至無繼
    續強制戒治之必要為止，但最長不得逾1年；依前項規定為
    觀察、勒戒或強制戒治執行完畢釋放後，5年後再犯同條例
    第10條之罪者，適用前開觀察、勒戒或強制戒治之規定；觀
    察、勒戒或強制戒治執行完畢釋放後，5年內再犯同條例第
    10條之罪者，檢察官應依法追訴。是上開規定已將施用毒品
    者之刑事處遇程序，區分為「初犯」、「5年內再犯」及「5
    年後再犯」，依其立法理由，認「初犯」經觀察、勒戒或強
    制戒治後，應為不起訴處分；經觀察、勒戒或強制戒治執行
    完畢釋放後，「5年內再犯」者，因其再犯率甚高，原實施
    之觀察、勒戒及強制戒治既已無法收其實效，爰依法追訴；
    至經觀察、勒戒或強制戒治執行完畢釋放後，「5年後再犯
    」者，前所實施之觀察、勒戒或強制戒治已足以遮斷其施用
    毒品之毒癮，為期自新及協助其斷除毒癮，仍適用與「初犯
    」相同之規定，先經觀察、勒戒或強制戒治之程序。故依修
    正後之規定，僅限於「初犯」及「5年後再犯」2種情形，始
    應先經觀察、勒戒或強制戒治程序；倘被告於5年內已再犯
    ，經依法追訴處罰，縱其第3次（或第3次以上）再度施用毒
    品之時間，在初犯經觀察、勒戒或強制戒治執行完畢釋放5
    年以後，仍不合於「5年後再犯」之規定，且因已曾於「5年
    內再犯」，顯見其再犯率甚高，原實施觀察、勒戒或強制戒
    治，已無法收其實效，即應依該條例第10條處罰，至第3次
    （或第3次以上）施用毒品之時間，是否宜有期間限制？以
    多久為適宜？則分屬刑事政策、專門醫學之範圍，非審判機
    關所能決定，有待循立法途徑解決（最高法院95年5月9日95
    年度第7次刑事庭會議決議、97年9月9日97年度第5次刑事庭
    會議決議意旨參照）。查本件被告前曾受如事實欄所述之觀
    察、勒戒與強制戒治處分執行完畢，經臺灣臺南地方法院檢
    察署檢察官為不起訴處分確定，復於前開觀察、勒戒處分執
    行完畢後5年內之上揭時間再犯施用毒品罪，經本院判處徒
    刑並執行完畢，此分別有上開不起訴處分書、判決書、刑案
    資料查註紀錄表、臺灣高等法院被告前案紀錄表在卷可稽，
    足見被告於初犯經觀察、勒戒、強制戒治執行完畢後5年內
    ，已曾多次再犯施用毒品案件，並經依法追訴處罰，揆諸上
    開最高法院決議要旨，縱其本次所犯施用毒品案件距前次觀
    察、勒戒、強制戒治程序執行完畢已逾5年，仍應由本院依
    法論罪科刑。
三、訊據被告康夏溢對於上開犯罪事實，於本院準備程序及審理
    中均坦承不諱，且被告於100年4月8日下午為警查獲後，於
    警局採尿送驗結果，確呈海洛因進入人體代謝分解後之嗎啡
    、可待因陽性反應及甲基安非他命進入人體代謝分解後之安
    非他命、甲基安非他命陽性反應乙節，有台灣檢驗科技股份
    有限公司濫用藥物實驗室－高雄，於99年5月4日出具之濫用
    藥物檢驗報告(見警卷第8頁)及嘉義市警察局第二分局違反
    毒品危害防制條例案件嫌疑人代號與真實姓名對照表(見警
    卷第7頁)、勘察採證同意書(見警卷第6頁)各1紙附卷可稽，
    堪認被告上開任意性之自白，確均與事實相符。又被告於警
    詢中雖曾供稱其施用毒品之地點，在其位於臺南市柳營區太
    康里162之3號家中(見警卷第2頁)，然於檢察官偵查及本院
    審理中均供稱施用毒品之地點在嘉義市○區○○路860號5樓
    之11友人曾榮住處(分見100年度毒偵字第1007號卷，以下簡
    稱偵卷，第20頁；本院卷第18頁反面)，因此足稽被告施用
    毒品之地點在其嘉義市其友人曾榮之住處，而非其位於台南
    市柳營區住處；是本件事證明確，被告上開犯行均洵堪認定
    ，應予依法論科。
四、按海洛因、甲基安非他命因依其成癮性、濫用性及對社會危
    害性之程度，業經分別列為毒品危害防制條例第2條第2項第
    1款所規定之第一級毒品及同條項第2款所規定之第二級毒品
    ，禁止非法持有及施用；是核被告上開所為，分別係犯毒品
    危害防制條例第10條第1項之施用第一級毒品罪及同條第2項
    之施用第二級毒品罪。被告施用海洛因、甲基安非他命前持
    有海洛因、甲基安非他命之低度行為，分別為施用之高度行
    為所吸收，均不另論罪。被告所犯上開2罪間，犯意有別，
    行為殊異，應予分論併罰。再被告有事實欄所載論罪科刑與
    執行紀錄，有臺灣高等法院被告前案紀錄表可稽，其於上開
    有期徒刑執行完畢後5年內，故意再犯本件有期徒刑以上之2
    罪，均為累犯，各應依刑法第47條第1項規定加重其刑。爰
    審酌被告前已有多次施用毒品前科，竟仍不知悔改而再施用
    毒品，顯見其意志不堅，未能戒除毒癮惡習，且迄未因前所
    受刑之執行記取教訓，復參酌其所犯施用毒品行為係戕害自
    己身心健康，尚未嚴重破壞社會秩序、侵害他人權益，及其
    犯罪後尚能坦承全部犯行，表現悔意，兼衡其學歷、職業、
    家庭狀況等一切情狀，分別量處如主文所示之刑，並定其應
    執行之刑，以資懲儆。
五、未按沒收之物，應與本案論罪科刑之事實有關，依法應沒收
    或得沒收者為限，如與本案之犯罪事實無關，雖係於本案以
    外之其他犯罪事實經論罪科刑時應沒收或得沒收之物，亦僅
    得於該他案宣告沒收，而不得於本案併予宣告沒收（最高法
    院95年度臺上字第6662號判決意旨參照）。經查：被告於10
    0年4月8日為警查獲時在上揭地點扣得之海洛因4包(含袋
    共重約3.6公克)、甲基安非他命1包(含袋重約2.9公克)、
    甲基安非他命吸食器1組、注射針筒5支等物，為案外人即
    屋主曾榮所有，而非被告所有(分見警卷第2頁、偵卷第20頁
    )，上開扣案物品均非被告上開2次施用毒品犯行時所用之物
    ，復均查無證據證明上開物品係供被告犯本件2次施用毒品
    罪之用，核與本案之犯罪事實均無直接關連，故均不予宣告
    沒收銷燬或沒收之；另被告施用毒品所用之注射針筒、玻璃
    球吸食器各1個，已遭被告丟棄，業據被告於本院審理中供
    明在卷(見本院卷第19頁反面)，雖無證據足以證明已經滅失
    ，然上揭物品皆非專供施用毒品之器具，為免造成檢察官執
    行程序之浪費與負擔，爰不為沒收之諭知，附此敘明。
據上論斷，應依刑事訴訟法第273條之1第1項、第299條第1項前
段，毒品危害防制條例第10條第1項、第2項，刑法第11條前段、
第47條第1項、第51條第5款，判決如主文。
本案經檢察官 馮君傑 到庭執行職務
中    華    民    國   100    年    10    月    7     日
                    刑事第十五庭    法  官  蔡直青
以上正本證明與原本無異。
如不服本判決應於收受本判決後10日內向本院提出上訴書狀，並
應敘述具體理由。其未敘述上訴理由者，應於上訴期間屆滿後20
日內向本院補提理由書狀（均須按他造當事人之人數附繕本）「
切勿逕送上級法院」。
                                    書記官  郭純瑜
中    華    民    國   100    年    10    月    13    日
附錄論罪科刑法條：
毒品危害防制條例第10條
施用第一級毒品者，處 6 月以上 5 年以下有期徒刑。
施用第二級毒品者，處 3 年以下有期徒刑。